【裁判字號】    97,訴,607
【裁判日期】    970331
【裁判案由】    損害賠償
【裁判全文】
臺灣臺北地方法院民事判決               97年度訴字第607號
原      告  甲○○
訴訟代理人  丁○○
被      告  台灣土地銀行股份有限公司
法定代理人  己○○
訴訟代理人  乙○○
            庚○○
            丙○○
            戊○○
上列當事人間請求損害賠償事件，本院於民國97年3月19日言詞
辯論終結，判決如下：
    主  文
原告之訴駁回。
訴訟費用由原告負擔。
    事實及理由
一、原告主張：伊於民國85年2月12日向被告辦理房屋貸款新台
    幣（下同）89萬元，借款期限20年，約定按月攤還，並於96
    年1月17日在被告東台北分行開立活期儲蓄存款帳戶（帳號
    ：000000000000），委託被告三重分行於每月逕自伊帳戶代
    扣繳伊應繳納之款項。詎96年5月17日伊接獲被告三重分行
    催收人員通知伊自96年3月至5月已逾3個月未繳款，經伊查
    核伊帳戶均有足額之待扣款，應係被告三重分行承辦人員疏
    未自伊帳戶扣款，認伊未按期繳款，並於96年3月將伊逾期
    繳款紀錄資料送交財團法人金融聯合徵信中心（下稱聯徵中
    心）登錄，該不良記錄，致伊名譽權、信用權受有損害，經
    伊多次向被告反應，被告置之不理。爰依民法第195條第1項
    前段規定，請求被告賠償伊精神上所受損害100萬元等語。
    並聲明：被告應給付伊100萬元。
二、被告則以：本件縱認伊承辦人員處理過程有疏忽，惟按聯徵
    中心之檔案資料，除了原告本人以及聯徵中心之會員金融機
    構外，社會上其他人皆無從窺知，故社會上之一般人並無機
    會亦無可能對原告產生貶損之評價。又縱聯徵中心之會員金
    融機構有可能得知原告之逾期繳款紀錄，然依據金融業界實
    務慣例，僅在原告有向該會員金融機構為貸款請求時，該會
    員方會向聯徵中心調取原告之紀錄，又伊發現有誤即刻向聯
    徵中心申請更正原告資料，原告逾期繳款紀錄僅於96年5月1
    6日至96年5月25日17時43分期間存在於聯徵中心之電腦系統
    中，於此期間原告並無向任何聯徵中心會員金融機構貸款請
    求，故其紀錄自無被知悉之可能，且實際上於上開期間中，
    僅有伊三重分行於96年5月21日向聯徵中心查詢過一次外，
    無任何其他金融機構對原告之紀錄加以調取，原告名譽並未
    因此受有任何損害，則基於「無損害、無賠償」之原則，原
    告主張損害賠償洵屬無理。退步言，倘認聯徵中心96年5月1
    6日至96年5月25日17時43分之逾期繳款紀錄致原告名譽受損
    ，然在該期間之前被告三重分行不斷聯繫原告，即分別於96
    年3月21日、96年4月1日、9 6年4月12日、96年5月1日、96
    年5月11日總計五次發送手機簡訊，提醒原告貸款本息未按
    時繳納，詎原告收受簡訊後從未向被告三重分行反應，告知
    其已向東台北分行辦妥委託代扣繳之訊息，導致伊無從知悉
    而無從因應，致使聯徵中心電腦系統於96年5月16日自動登
    錄原告之逾期繳款紀錄，原告與有過失不可謂不大，實無由
    課予伊賠償責任等語資為抗辯。並聲明：原告之訴駁回。
三、兩造不爭執之事實：
（一）原告於85年2月12日向被告三重分行借款89萬元，借款期
      限20年，其自85年3月12日起，至96年1月17日止，均以現
      金繳納方式償還貸款（有被告提出之中長期放款借據、放
      款客戶歷史交易明細查詢-帳務交易在卷可稽）。
（二）原告於96年1月17日至被告東台北分行開立活期儲蓄存款
      帳戶（帳號：000-000-00000-0），並辦理委託代扣繳納
      被告三重分行之原告系爭貸款（帳號：000-0000-00-0）
      ，而因被告東台北分行未通知被告三重分行原告已辦妥委
      託代扣繳貸款事宜，致被告三重分行未能及時按月扣繳原
      告之貸款本息，因而出現原告有逾期繳款記錄，並經被告
      總行於96年5月10日將原告至4月30日止之逾期繳款資料送
      交聯徵中心，聯徵中心遂依被告通知，登錄原告最近12個
      月有逾期繳款之紀錄。
（三）原告於此段期間內未曾與被告三重分行人員聯繫，直至96
      年5月17日被告三重分行之催收經辦人員聯絡上原告本人
      ，始獲悉原告早已於被告東台北分行辦妥委託代扣繳事宜
      。
（四）聯徵中心96年5月16日將原告之紀錄登錄公告，96年5月25
      日下午5時43分將原告之紀錄作更正（有被告提出之聯徵
      中心96年5月25日更正原告紀錄後資料在卷可稽）。
（五）被告三重分行於96年5月21日致函聯徵中心，請該中心刪
      除原告於查詢項目B36中最近12個月還款載有之逾期紀錄
      ，該中心於96年6月1日致函被告三重分行表示已更正資料
      （有被告提出之被告三重分行96年5月21日重放字第09600
      00269號函、聯徵中心96年6月1日金徵（業）字第0960009
      173號函在卷可稽）。
（六）96年5月16日至96年5月25日期間，僅有被告三重分行於96
      年5月21日向聯徵中心查詢過原告之信用紀錄（有聯徵中
      心97年2月13日金徵（業）字第0970002114號函在卷可稽
      ）。
四、兩造之爭點及論述：
    原告主張被告三重分行承辦人員疏忽將其逾期繳款資料送交
    聯徵中心登錄公告，致其名譽權、信用權受有損害，爰依民
    法第195條第1項前段規定請求被告賠償精神上損害等語，為
    被告所否認，並以前揭情詞置辯。經查：
（一）按關於侵權行為為賠償損害之請求權，以實際上受有損害
      為成立要件。又損害賠償之債，以有損害之發生及有責任
      原因之事實，並二者之間，有相當因果關係為成立要件。
      故原告所主張損害賠償之債，如不合於此項成立要件者，
      即難謂有損害賠償請求權存在（最高法院48年台上字第48
      1號、680號判例參照）。次按名譽為人在社會上享有一般
      人對其品德、聲望或信譽等所加之評價，是屬於一個人在
      社會上所受價值判斷，因此名譽有無受損害，應以社會上
      對個人評價是否貶損作為判斷之依據（最高法院90年台上
      字第646號判例參照），而信用權以人在社會上應受經濟
      上之評價為其保護法益，應以其經濟上信用評價是否貶損
      以為斷。至於主觀上是否感受損害，並非認定標準。再按
      當事人主張有利於己之事實者，就其事實有舉證之責任，
      民事訴訟法第277條前段定有明文。又民事訴訟如係由原
      告主張權利者，應先由原告負舉證之責，若原告先不能舉
      證，以證實自己主張之事實為真實，則被告就其抗辯事實
      即令不能舉證，或其所舉證據尚有疵累，亦應駁回原告之
      請求（最高法院17年上字第917號判例參照）。
（二）本件原告起訴主張被告三重分行承辦人員疏忽將其逾期繳
      款資料送交聯徵中心登錄公告，致其名譽權、信用權受有
      損害，依侵權行為損害賠償之法律關係請求被告賠償，既
      為被告所否認，依上說明，自應由原告就其因被告三重分
      行承辦人員將其逾期繳款資料送交聯徵中心登錄公告，致
      其名譽及信用權受有損害之事實負舉證責任。經查原告就
      其主張，無非以其申請車輛貸款、申請信用卡及作生意都
      有困難云云，並提出計程車駕駛人執業登記證、服務費統
      一收據、汽車各項異動登記書、扣繳憑單、代繳款項委託
      書等件為證，惟原告所提上開證據僅能證明其從事計程車
      業，並不能證明其因被告三重分行承辦人員將其逾期繳款
      資料送交聯徵中心登錄公告，致其名譽及信用權受有損害
      之事實。且參以被告抗辯：聯徵中心之檔案資料，除了聯
      徵中心之會員金融機構外，社會上其他人皆無從窺知，故
      社會上之一般人並無機會亦無可能對原告產生貶損之評價
      。又縱聯徵中心之會員金融機構有可能得知原告之逾期繳
      款紀錄，然依金融業界實務慣例，僅在原告有向該會員金
      融機構為貸款請求時，該會員方會向聯徵中心調取原告之
      紀錄，又其發現有誤，即刻向聯徵中心請求更正原告資料
      ，原告逾期繳款紀錄僅於96年5月16日至96年5月25日17時
      43分期間存在於聯徵中心之電腦系統中，於此期間原告並
      未向任何聯徵中心會員金融機構貸款請求，故其紀錄自無
      被知悉之可能，實際於上開期間中，除了被告三重分行於
      96年5月21日向聯徵中心查詢過一次外，無其他金融機構
      對原告之紀錄加以調取等語，亦據其提出其三重分行96
      年5月21日重放字第096000026 9號函、聯徵中心96年6月1
      日金徵（業）字第0960009173號函、聯徵中心96年5月25
      日更正原告紀錄後資料等件為證，並為原告所不爭執，復
      有聯徵中心函復本院之97年2月13日金徵（業）字第09700
      02114號函在卷可稽。準此，尚難以聯徵中心電腦系統中
      於96年5月16日至96年5月25日17時43分有登錄原告逾期繳
      款紀錄，即認原告之名譽及信用權因此受有損害。是以，
      由原告所提證據，不足以證明其因被告三重分行承辦人員
      將其逾期繳款資料送交聯徵中心登錄公告，致其名譽及信
      用權受有損害之事實。此外，原告復未就其主張之有利於
      己之事實負舉證責任，揆諸首揭說明，其依侵權行為之法
      律關係，請求被告賠償其所受非財產上之損害，難認有理
      由。
五、綜上所述，原告依侵權行為之法律關係，請求被告給付100
    萬元，為無理由，應予駁回。
六、本件為判決基礎之事證已臻明確，兩造所為之其他主張、陳
    述並所提之證據，經審酌後，認均與本件之結論無礙，不再
    一一論述，併予敘明。
七、訴訟費用負擔之依據：民事訴訟法第78條。
中    華    民    國    97    年    3     月    31    日
                      民事第六庭    法  官  曾部倫
以上正本係照原本作成
如對本判決上訴，須於判決送達後20日內向本院提出上訴狀
中    華    民    國    97    年    4     月    1     日
                                    書記官  謝梅琴


司法院資訊處製作；財團法人民間司法改革基金會備份。
